【裁判字號】    89,易,258
【裁判日期】    890627
【裁判案由】    竊盜等
【裁判全文】
台灣基隆地方法院刑事判決                          八十九年度易字第二五八號
    公  訴  人  台灣基隆地方法院檢察署檢察官
    被      告  甲○○
    被      告  乙○○
    被      告  丁○○
    選任辯護人  林宇文
右列被告因竊盜等案件，經檢察官提起公訴（八十九年度偵字第一五八三號），本院
判決如左：
    主      文
甲○○教唆竊盜，處有期徒刑捌月；緩刑參年。
乙○○竊盜，處有期徒刑柒月。
丁○○無罪。
    事      實
一、乙○○於八十六年九月間，因施用毒品案件，經本院判處有期徒刑三年並確定；
    又於八十六年十一月間，因違反麻醉藥品管理條例案件，經本院判處有期徒刑五
    月並確定；經檢察官聲請本院定其應執行之刑為三年三月確定，再經送監執行後
    ，預定於八十九年十二月二十日執行完畢，而於八十八年二月十日，因縮短刑期
    而先行假釋出獄，並自八十八年九月十一日起，在基隆市○○路七號歐風傢俱實
    業有限公司（下稱歐風公司），擔任理貨員，而與甲○○為同事。惟甲○○於八
    十九年三月二十五日，因故被該公司解僱，致其經濟陷入困境；嗣於同月三十日
    中午，在台北縣汐止市，與其友丁○○一起用餐，而得悉丁○○有意購買床俱組
    時，竟隱瞞其已離職一事，而表示願以該公司之員工價即新台幣（下同）一萬五
    千元，出售丁○○一套床俱組。甲○○遂於八十九年三月三十一日上午十時許，
    以電話唆使假釋中而原無犯意之乙○○代為行竊，並許以事成之後，交付「維士
    比」酒一瓶作為代價。其二人遂基於犯意之聯絡，分別意圖為自己或第三人不法
    之所有，於當日中午十二時十分許，由乙○○利用當日進入倉庫出貨之機會，趁
    機以其所駕駛之推高機，將非其管理之倉庫內實木床一組、彈簧床一張、床頭櫃
    一只（合計市價約新台幣四萬元），運出倉庫而竊取得手，再運至倉庫旁之垃圾
    堆旁堆放；不久，甲○○駕駛借來之貨車來到，二人再合力將上述床俱組搬上貨
    車，交由甲○○將之運送至台北縣汐止市，將在新光保全公司上班之丁○○接駁
    上車後，一起回到台北縣永和市○○○路○段八十五巷八弄六號二樓丁○○之住
    處，再將之交由不知情之丁○○加以買受。丁○○以經濟因素，許以四月五日再
    行付款。當日下午二時許，該公司倉庫主任陳阿忠發現出貨欠缺出貨單，追問之
    下，乙○○始坦承上情，並即電告甲○○業已事發；甲○○旋於同日下午四時許
    ，將該床俱組運回交還該公司。嗣於當晚八時許，經該公司報警處理。
三、案經台北縣警察局瑞芳分局報請台灣基隆地方法院檢察署檢察官偵查起訴。
    理      由
壹、有罪部分
一、右揭事實業據被告甲○○、乙○○於警訊、偵查及審判中供承一致，核與被害人
    歐風公司之管理部經理丙○○、倉庫主任陳阿忠所述之情節相符，並有自白書二
    紙在卷可稽，足見其自白與事實相符，可以採信，其犯行洵堪認定。
二、核被告二人所為，均係犯刑法第三百二十條第一項之竊盜罪。查竊盜行為於被告
    乙○○將床俱組竊出倉庫而堆至垃圾堆旁時，即已既遂。其事後再以貨車運至他
    處交付他人，並非竊盜行為本身，不過處分贓物之不罰後行為。因此，被告二人
    雖有犯意之聯絡，然並無竊盜行為之分擔。被告甲○○係教唆原無犯罪意思之人
    實行犯罪，為教唆犯，應依其所教唆之竊盜罪處罰之。被告乙○○實行竊盜構成
    要件之行為，始為正犯。次查該倉庫共有十餘名理貨員，分成二組，一組進貨，
    一組出貨，惟工作並不特定，約一、二月輪流一次，由倉庫主任決定；當天是被
    告二人利用大家都在出貨之機會，將該床俱組偷載出來等情，業據其倉庫主任陳
    阿忠於偵查中供明，可見並不因被告乙○○為理貨員，而對該倉庫具有管領力，
    是故本件為竊盜，而非業務侵占無疑，併此說明之。再查公訴人認為被告二人為
    自首，諒以被告二人向其倉庫主任及經理坦承犯行，而為其論據；然則，刑法第
    六十二條之自首，須係對於未經發覺之犯罪，向有權偵查犯罪權力之公務員自首
    而坦承犯行，並願接受裁判者而言；惟被告二人僅係向無偵查犯罪權力之該公司
    人員坦承犯行，且要求該公司再給機會，並無願受裁判之心，與自首之規定有異
    ，無從以邀自首減刑之寬典，亦併此而說明之。其次，刑事立法上之「法益原則
    」要求任何行為要加以犯罪化，必因其法益受到侵害或危險。在法益侵害，為實
    害犯；在法益危險，為危險犯。法益本身依其價值評價之強度，而呈現法益位階
    。生命、身體、自由、名譽、財產五者，按其順序，而高低位階化。生命法益最
    高，其次身體法益，其次自由法益，其次名譽法益，而財產法益最低。此五種傳
    統法益，稱之為「個人法益」。本件所侵害者為財產法益，乃財產法益之實害犯
    。復次，刑事司法上之「罪刑相當原則」要求法官在量刑時，應依法益之位階，
    重所當重，輕所當輕，必使罪得其刑而刑當其罪；不得重罪而輕判，或輕罪而重
    判；期使責任與刑罰得以相適應，而具有相當性。地藏十輪經（第三卷）云：「
    若犯重罪，應重治罰；若犯中罪，應中治罰；若犯輕罪，應輕治罰；令其慚愧，
    懺悔所犯。」其此之謂也！為此，本院審酌被告之品行、生活狀況、智識程度、
    犯罪之動機、目的、犯罪所生之危害、犯罪後之態度等一切情狀後，認為分別量
    處如主文第一項、第二項所示之自由刑，已足使其罪刑相當，爰宣告之，以示儆
    懲。再者，被告甲○○未曾受有期徒刑以上刑之宣告，有本院被告全國前案紀錄
    表及台灣高等法院檢察署刑案紀錄簡覆表附卷可稽；其僅因一時失慮，致犯本案
    ，經此次教訓之後，當能知所警惕，信無再犯之虞，本院認為前開對其宣告之刑
    ，以暫不執行為適當，爰予宣告緩刑三年，以啟自新。
三、公訴人又認為被告乙○○為累犯，諒以被告乙○○於八十六年九月間，因施用毒
    品案件，經本院判處有期徒刑三年並確定，於八十六年十一月間，因違反麻醉藥
    品管理條例案件，經本院判處有期徒刑五月並確定；經檢察官聲請本院定其應執
    行之刑為三年三月，經送監執行後，後案先於八十六年十二月二十日執行完畢云
    云，而為其論據；然查：被告之品行，乃量刑考量情狀之一。法官在量刑時，對
    於素行不良者，依刑法第五十七條第六款之規定，自然有所斟酌；刑法再有累犯
    之設，不過立法者強迫司法者「應」加重其刑而已。申言之，道德上之自然考量
    已然變成法律上之強迫加重。然則，被告就其前次犯罪行為已受有期徒刑之執行
    ，其責任已經抵償，若再將其前次犯罪行為納入本次犯罪行為而一併評價，而予
    加重其刑，就其所加重部分，實係將前次已受責任抵償之行為再次非難，顯然違
    背雙重處罰禁止原則，將使被告受到不平等之待遇。因此，累犯之制度是否違背
    憲法平等原則，已堪質疑。何況，出獄而再犯，可見監獄教化不彰，監獄教化不
    彰而怪罪被告，反而以不利益加之其身，又豈合國民主權之原理？德國累犯制度
    已經廢除，其故在此。此其一。被告若因數罪併罰，而於同一裁判中定其應執行
    之刑，是否成立累犯，既依其執行是否執行完畢為準，何以數罪經分別裁判後，
    經檢察官聲請定其應執行之刑，反而其中一罪執行完畢即要論以累犯？如此，因
    法院裁判先後而異其標準，是否有違平等原則？此其二。被告之數罪既經定其應
    執行之刑，而其應執行之刑較之原來數罪之宣告刑總合為少；其減少部分究係減
    自何罪，各罪減少多少，無從得知，又如何據以計算各罪應執行至何日為止？可
    見執行指揮書上之記載，不過習慣上將刑度較少之罪名列在前面，刑度較長之罪
    名列在後面而已，方便計算而已，尚不足以作為部分罪刑已否執行完畢之依據。
    此其三。監獄行刑累進處遇，亦係各罪一併計算，甚至決定縮短刑期之多少，並
    非各罪單獨計算。何況，被告如非執行完畢之出監，主觀上並無注意累犯之意識
    存在。此其四。準此以觀，被告既經定其應執行之刑，雖經假釋出監，惟其主觀
    上，其並無部分罪刑已經執行完畢之感覺，客觀上，亦無法判斷何罪業經執行完
    畢。本院認為其並非累犯，無從加重其刑，併予指明。
貳、無罪（丁○○）部分
一、公訴意旨略以：甲○○將竊盜所得之前述床俱組，於民國八十九年三月三十一日
    中午十二時十分許，運往台北縣汐止市，交付知情之被告丁○○以一萬五千元之
    代價而故意買受，因認被告涉有刑法第三百四十九條第一項之故買贓物罪嫌云云
    。
二、公訴人認被告涉有前述罪嫌，係以：公訴事實業據同案被告甲○○於警訊及偵查
    中之指述，參以本件交易情形與一般公司之出貨常情有異，其成交價格遠低於市
    價，可見被告所辯不足採信云云，而為其論據。訊據被告堅決否認其有竊盜之犯
    行，始終以其並不知悉該床俱組係贓物而為置辯。
三、按犯罪事實應依證據認定之，無證據不得推定其犯罪事實，刑事訴訟法第一百五
    十四條定有明文。次按被告之自白不得作為有罪判決之唯一證據；仍應調查其他
    必要之證據，以察其是否與事實相符，刑事訴訟法第一百五十六條第二項亦規定
    甚詳。申言之，被告之自白縱使具有任意性，苟無補強證據，亦無從擔保自白之
    真實性，以是之故，立法推定其證據證明力不足，必待第二證據即補強證據出現
    ，始得察其自白是否與事實相符。被告以外之人所為之供述證據，無論出於共犯
    、同案被告、被害人、告訴人或證人，其證據價值更為薄弱，縱使證人有具結偽
    證之處罰，亦無從擔保其證言之真實性，如係此等之人所為單一之指述，當然推
    定其證據證明力不足，無需探究其指述之真實性如何。此所以有數量法則（數量
    規則）之產生。蓋數量法則乃證據容許性規則之一，而補強法則乃數量法則之一
    。除前述被告之自白必須補強證據加以補強外，主要待證事實需有證人（廣義證
    人包括共犯、同案被告、被害人、告訴人等）二人以上，亦即單一證人之證言，
    仍須依其他第二證據加以補強（見陳樸生著刑事證據法第七章第三節第五三四頁
    ）。進而言之，自白係被告之認罪行為，其證據證明力最強，立法猶規定不得作
    為有罪判決之唯一證據；則舉重以明輕，被告以外之人之指述或證述，尤亦不得
    作為有罪判決之唯一證據。何況，在證據法則上，即證據資料尚有對被告有利之
    存疑時，如無法依客觀方法排除此項合理之可疑時，依「罪疑利益歸被告原則」
    ，不得以此項證據資料作為有罪判決之依據。再者，認定被告有罪之事實應憑證
    據；如未能發現相當之證據，或證據不足以證明，自不能以推測或擬制之方法，
    以為裁判之基礎；且認定事實所憑之證據，其為訴訟上之證明，須達於通常一般
    人均不致有所懷疑，而得確信其為事實之程度者，始得據為有罪之認定；倘其證
    明尚未達到此一程度，而有合理之懷疑存在時，尚難為有罪之認定基礎；苟積極
    證據不足為不利於被告事實之認定時，即應為有利於被告之認定，更不必有何有
    利之證據（最高法院三十年上字第八一六號、四十年台上八六號、七十六年台上
    字第四九八六號判決參照）。徵諸被告既無自證己罪之義務，更無自證無罪之義
    務，此乃當然之法理。
四、經查：甲○○於案發前一日而與被告一起用餐時，既對於其被解僱之事加以隱瞞
    ，表示其願意以員工價而出售床俱組，其又何必於交易時對被告言明行竊之事？
    何況，觀之甲○○於警訊供稱其載去給被告時，被告問其「怎麼有空」，其騙被
    告謂其請假云云，可見甲○○之出現，在其意料之外。被告既騙稱請假，又如何
    願意再坦承行竊之事？其次，被告既自甲○○手中取得床俱組，自然答應數日後
    願將現金交付甲○○；準此，自不能以此推論被告係知情而故買贓物。復次，該
    公司倉庫主任陳阿忠固稱該床俱組市價約為四萬元，惟傢俱之交易行情並非定型
    化，一般人亦難以知悉其真正行情。再者，甲○○既許以員工價而出售，一萬五
    千元之價格尚在合理範圍之內，被告又如何能有遠低於市價之疑問產生？何況，
    本案此部分僅有同案被告甲○○一人之指述，並無其他積極證據足佐，所謂交易
    不同於一般出貨常情云云，所謂交易價格遠低於市價云，均為推測之詞，尚不足
    以補強同案被告之指述至無可置疑之地步。易言之，被告所辯其係不知情而買受
    一節，極有可能為真，就客觀而言，即為有利被告之合理可疑存在，在無客觀方
    法以排除此項合理可疑時，依前述罪疑利益歸被告原則，應為有利於被告之認定
    ，無從認定其有竊盜之犯行。此外，復查無其他積極證據足以證明被告有前述之
    犯行，揆諸上述規定，不能證明被告犯罪，自應為其無罪之諭知。
參、據上論結，應依刑事訴訟法第二百九十九條第一項前段、第三百零一條第一項、
    刑法第二十九條第一項、第二項、第三百二十條第一項、第七十四條第二款、罰
    金罰鍰提高標準條例第一條前段而判決如主文。
本案經檢察官林楨森到庭執行職務。
中      華      民      國    八十九    年      六      月    二十七    日
                                    台灣基隆地方法院刑事庭
                            法  官  陳  志  祥
右正本證明與原本無異。
對於本件判決如有不服，應於收受送達後十日內，向本院提出上訴狀。
中      華      民      國    八十九    年      六      月    三十      日
                                        書記官  陸  清  敏
附錄：
刑法第三百二十條第一項：
意圖為自己或第三人不法之所有，而竊取他人之動產者，為竊盜罪，處五年以下有期
徒刑、拘役或科或併科五百元以下罰金。
（罰金已依罰金罰鍰提高標準條例提高為十倍）


司法院資訊處製作；財團法人民間司法改革基金會備份。
